臺灣台南地方法院民事判決　九十二年度訴字第一九四四號
　　原　　　告　乙○○
　　　　　　　　丙○○
　　共　　　同
　　訴訟代理人　丁○○
　　被　　　告　甲○○
　　　　　　　　戊○○
右當事人間請求侵權行為損害賠償事件，原告提起刑事附帶民事訴訟（九十二年度附
民字第一五四號），經本院刑事庭移送前來，本院於民國九十三年十月六日言詞辯論
終結，判決如左：
    主    文
被告應連帶給付原告乙○○、丙○○各新台幣貳佰萬元、新台幣貳拾萬元，及均自民
國九十二年十一月二十一日起至清償日止，按週年利率百分之五計算之利息。
被告應將如附件所示之道歉啟事內容，以每字長、寬各一公分之黑色標楷字體，刊登
於中華日報、中國時報、聯合報之台南縣市地方新聞版版面各一日。
原告其餘之訴駁回。
訴訟費用由被告連帶負擔二十分之一，餘由原告負擔。
本判決第一項於原告乙○○、丙○○各以新台幣陸拾萬元、新台幣陸萬元，分別為被
告供擔保後，得就各該部分假執行。但被告如於執行標的物拍定、變賣前，各以新台
幣貳佰萬元、新台幣貳拾萬元，分別為原告乙○○、丙○○預供擔保，得就各該部分
免為假執行。
原告其餘假執行之聲請駁回。
    事實及理由
甲、程序方面：
    本件被告受合法通知，無正當理由未於言詞辯論期日到場，核無民事訴訟法第三
    百八十六條各款所列情形，爰依原告之聲請，由渠等一造辯論而為判決。
乙、實體方面：
  壹、原告主張：
    一、被告戊○○與甲○○為母女關係，因被告甲○○與原告有所嫌隙，被告自民
        國九十一年一月二十七日起至同年六月三日止，先後在台灣台南地方法院、
        台灣台南地方法院職務宿含、台灣高等法院台南分院、原告乙○○之律師事
        務所、中華電信台南分公司、原告乙○○居所、親民黨台南市聯絡處、台南
        市體育公園等處，共同以張貼大字報或綁白布條之方式，連續散布載有「黃
        牛律師乙○○、低級律師、人渣、還錢來」、「下流律師、律師界垃圾」、
        「司法大黃牛」、「乙○○都將錢藏在青商會會長丙○○處，丙○○電話為
        0000000000，債權人要錢可以向丙○○去要錢」、「乙○○你將錢藏在丙○○處，不怕丙○○養小白臉，難道你不怕再被騙‧‧‧」等文字；又於台灣
        台南地方法院檢察署位於國平路之鐵皮圍籬上，以紅色噴漆噴寫「乙○○欠
        債還錢、司法大黃牛」之文字；另於九十一年五月三日，由被告甲○○夥同
        一不知姓名男子，進入原告查明邦位於台南市○○路○段二八三號三樓之律
        師事務所前及樓梯間，以紅色噴漆噴寫「乙○○欠債還錢、查死大騙子」之
        文字，足以毀損原告之名譽權及信用權，經原告提起刑事告訴，並經台灣台
        南地方法院檢察署檢察官提起公訴，案經鈞院九十二年度易字第五二九號刑
        事判決，以被告涉犯共同連續加重誹謗罪，分別判處被告戊○○、甲○○各
        有期徒刑六月、九月，復經台灣高等法院台南分院九十二年度上易字第九六
        ０號刑事判決，判決駁回上訴確定在案。
    二、按因故意或過失不法侵害他人之權利者，負損害賠償責任：又不法侵害他人
        之身體、健康、名譽、自由、信用、隱私、貞操，或不法侵害其他人格法益
        而情節重大者，被害人雖非財產上之損害，亦得請求賠償相當之金額。其名
        譽被侵害者，並得請求回復名譽之適當處分，民法第一百八十四條第一項前
        段，第一百九十五條第一項分別定有明文。查被告上開所為，顯已侵害原告
        之名譽及信用之權利，原告自得請求被告連帶賠償下述之非財產上損害，並
        請求回復名譽之適當處分：
    （一）非財產上損害：
        １‧原告乙○○原為台南地區知名律師，受當事人委託處理案件莫不兢兢業
            業，盡責盡職，頗受當事人好評，故律師事務所案件量源源不絕，且原
            告乙○○在台南地區司法界亦風評甚佳，經被告如此惡意毀損名譽後，
            不僅受委任之案件量大為減少，亦使不少當事人質疑原告乙○○之人格
            ，使原告乙○○多年來建立之清譽毀於一旦，精神上倍感痛苦，爰請求
            被告連帶賠償新台幣（下同）三千萬元之非財產上損害。
        ２‧原告丙○○具國際性知名學府英國國立曼徹斯特大學商管研究所碩士學
            位，現於私立和春技術學院擔任講師，學術地位崇高，復於學術研究之
            餘，創立數間企管顧問公司，挽救診治國內企業，並曾任國內青商會理
            事長一職，在企業界亦佔有重要席位，經被告如此惡意誹謗名譽，其形
            象所受損害，精神上所受痛苦，更非外人所能體會，爰請求被告連帶賠
            償三千萬元之非財產上損害。
    （二）回復名譽之適當處分：
          原告二人皆為南部地區知名人士，被告散發黑函之行為，已造成原告形象
          莫大損害，爰請求被告在報紙上刊登如訴之聲明第二項所示之道歉啟示，
          以回復原告二人清譽。
    三、聲明：
    （一）被告應連帶賠償原告各新台幣（下同）三千萬元，及自起訴狀繕本送達翌
          日起至清償日止，按週年利率百分之五計算之利息。
    （二）被告應將如附件所示之道歉啟示內容，以標楷體、正紅色粗字型，且每字
          之規格不小於一點五公分見方，於中華日報、中國時報、聯合報，並以全
          十批版面，連續刊登三日。
    （三）原告願供擔保，請准宣告假執行。
  貳、被告抗辯：
    一、原告之主張，均非事實，被告均予否認。又台灣南地方法院檢察署九十一年
        度發查字第一七九九號偵查卷（下稱：偵查卷（一）；被告答辯狀誤載為本
        院刑事卷）第九頁所附被告甲○○出入原告查明邦律師事務所大樓門口之照
        片，根本未載明日期，顯係被告甲○○任職原告查明邦律師事務所時出入之
        照片，況且只有被告甲○○進出並無噴漆文字之鏡頭，故原告乃係以移花接
        木之方式，用以誣指被告甲○○誹謗名譽之證明。又原告乙○○以其前妻鄭
        明媚名義，散發給本市司法界及律師界「黑函」，對被告甲○○極盡侮辱打
        擊之能事，迫使被告甲○○無法再任職於法律事務所當事務員，被告對前開
        「黑函」，原擬對原告乙○○提起刑事訴訟，追究其妨害名譽刑責，惟被告
        所認識之幾位律師，均以不便「律師告律師」為由，拒絕接受委任而作罷，
        故應係原告妨害被告名譽，豈可反而誣告被告妨害名譽並提起本訴？原告不
        知反省檢討，竟敢惡人先告狀，誣告被告妨害名譽，被告雖提出上開黑函及
        陳情狀等資料，卻均未蒙刑事庭審酌，遽行迎合原告而判處被告弱母女以重
        刑，殊屬冤枉。
  　二、原告乙○○在律師界及早期司法界之名譽就有問題，則何來受委任案件係因
        被告妨害其名譽才變少之有？況以原告乙○○幾乎停業一年準備競選立法委
        員而言，當時另有在台南市安南區有群眾基礎，又擔任過多屆市議員，較原
        告乙○○更優越而同屬親民黨之訴外人林正國出來競選，由客觀民調可知親
        民黨候選人頂多勉強只能當選一人，如同時有兩人出來競選，必定兩敗俱傷
        （按事實上，兩人均落選），故原告乙○○經各界評估，根本無當選希望，
        乃眾所週知之事實，則原告乙○○於競選立法委員落選後，經諸多債權人紛
        紛前往要債，加上一年來幾乎已呈半停業狀態，當然就無案件可言，何得推
        責給被告？又原告丙○○前於九十二年九月二十七日晚上八時許，自稱係原
        告乙○○之太太，竟到被告甲○○原任職之服飾店，對被告甲○○之同事吳
        美賢（當時原告甲○○外出不在），恐嚇稱要同事轉告原告甲○○「從此要
        小心，要給甲○○好看」云云，致原告甲○○因此不敢再任職該店而辭職，
        可見原告丙○○為人粗暴庸俗不堪，何得謂學術地位崇高？竟也憑空向被告
        索求三千萬元。
    三、聲明：
    （一）原告之訴及假執行之聲請均駁回。
    （二）如受不利判決，願供擔保請准宣告免為假執行。
  參、兩造不爭執之事實：
    一、被告因妨害原告名譽案件，經本院九十二年度易字第五二九號刑事判決，分
        別判處被告戊○○、甲○○各有期徒刑六月（得易科罰金）、九月，復經台
        灣高等法院台南分院九十二年度上易字第九六０號刑事判決，判決駁回兩造
        之上訴確定在案。
    二、上述兩造不爭執之事實，有卷附本院九十二年度易字第五二九號及台灣高等
        法院台南分院九十二年度上易字第九六０號刑事判決各一件可稽，且經本院
        依職權調取上開妨害名譽刑事案卷查明屬實，堪信為真實。
  肆、得心證之理由：
      本件原告主張被告於上開時、地，先後以張貼大字報、綁白布條或以紅色噴漆
      噴寫之方式，散布不實內容之文字，侵害原告名譽、信用之人格權，致原告受
      有精神上之痛苦，為此，訴請被告賠償渠等所受之損害暨回復名譽等情，然此
      為被告所否認，並以前揭情詞置辯。是本件所應審究者，即為：一、被告有無
      侵害原告之名譽權及信用權？二、被告若構成侵權行為，賠償之範圍為何？茲
      查：
    一、被告有無侵害原告之名譽權及信用權？
    （一）按名譽為人在社會上，一般人對其品格、聲望、信譽等之評價，名譽有無
          受損害，應以社會上對其評價是否貶損作為判斷之依據（最高法院九十二
          年度台上字第七八七號判決意旨參照）；又信用為人在社會上，一般人對
          其經濟上之評價，倘不實指摘他人債信不良，則他人原所建立之經濟聲望
          必有減損，信譽勢必因此低落，自屬貶損他人之信用。
    （二）被告固辯稱渠等並未散布不實內容之文字，侵害原告之名譽權及信用權云
          云。惟查，訴外人即目擊證人王瑧淓於偵審程序中一致證稱：「我原不認
          識告訴人（即原告），當天是九十一年二月二十四日晚上十一時、十二時
          左右，我吃完宵夜行經中正路、忠義路交叉口時，看到一男一女走過來佈
          告欄要貼東西，他們大約拿Ａ３大小的紙張共八張，從我旁邊走過去，因
          為他們神色匆忙，與一般貼傳單的人不同，所以我就多看他們一眼，那個
          女生有回頭看我一下，當時佈告欄處的燈光還算清楚，我可以確認貼的人
　　　　　就是甲○○，等他們二人貼完後，我過去看張貼的內容約寫：乙○○欠債
　　　　　不還，滿口謊言沒一句真話等，毀損乙○○及丙○○名譽之文字，我就按
　　　　　傳單上面所載撥打丙○○小姐的行動電話，告知她有這件事」等語明確在
　　　　　卷（見偵查（一）卷第二九頁、台灣台南地方法院檢察署九十一年度偵字
　　　　　第九八五八號偵查卷（下稱：偵查（二）卷）第六八頁、本院刑事卷第五
　　　　　十至五一頁），則衡之訴外人王瑧淓上開證述內容，不僅於偵審程序中前
　　　　　後一致，且依卷附相片所示，位於中正路、忠義路交叉口之佈告欄上，確
　　　　　有遭人張貼約Ａ３大小的紙張共八張，其上並載有毀損原告乙○○及丙○○名譽、信用及原告丙○○行動電話號碼之文字（見偵查（一）卷第六至
　　　　　八頁），堪認訴外人王瑧淓上開證詞與事實相符；參以，訴外人王瑧淓與
　　　　　被告甲○○互不相識，亦無怨隙，當無甘冒刑責風險而構陷被告甲○○之
　　　　　理，是以，訴外人王臻淓於刑事偵審程序中一致證稱被告甲○○即為在前
　　　　　揭佈告欄處張貼毀損原告乙○○及丙○○名譽、信用及原告丙○○行動電
　　　　　話號碼文字之女子，尚堪採信。
    （三）訴外人周俊璋即原告乙○○參與立委選舉時之特別助理於偵查中證稱：「
          ‧‧‧戊○○有打電話跟我說告訴人（即原告乙○○）是司法敗類、欠債
          不還」等語明確（見偵查（一）卷第一０一頁、偵查（二）卷第七十頁）
          ，可見被告戊○○對於原告乙○○之個人品德操守、經濟狀況，已有相當
          之不滿，而有以口語相傳之方式加以詆毀傳述之情事；又訴外人即原告查
          名邦律師事務所所在大樓之保全人員卓慶豐於偵審時亦證稱：「自從選舉
          完後，該棟大樓就一直被張貼一些莫名其妙的東西，後來我們就加強巡邏
          ，有一天我就發現甲○○和一名男子在大樓那邊貼紙張，他們二人看我走
          過去，就匆忙地把車開走，當時車上還有一名年紀約六十歲左右之女士坐
          在駕駛座上，我可以確定貼紙張之人即甲○○，因為甲○○之前擔任查名
          邦律師事務所的財務出納，每次我要收管理費，都是向她收取，我和她比
          和乙○○熟，而該名坐在駕駛座上之女士，經我當庭指認就是戊○○‧‧
          ‧當時所張貼之文字內容是寫一些乙○○是司法黃牛、是大騙子等毀謗字
          眼」等語明確（參見偵查（二）卷第六十九頁背面、第一百零一頁正面，
          本院刑事卷第四六至四七頁），則以訴外人卓慶豐長期擔任保全人員，自
          對人之辨識力及注意力、警覺性，較一般人為高，且因被告甲○○前曾任
          職原告乙○○律師事務所進出該大樓，而有多次向被告甲○○收取大樓管
          理費之前例，自無對被告甲○○誤認之可能，且以訴外人卓慶豐與被告二
          人亦無何仇恨下，更無予誣指被告二人之理，是依訴外人卓慶豐、周俊璋
          之上開證詞，原告主張被告共同參與散布指摘原告文字一事，應堪採信。
    （四）原告又主張被告甲○○於九十一年五月三日夥同一不知姓名男子，進入原
          告乙○○位於台南市○○路○段二八三號三樓之律師事務所前及樓梯間，
          以紅色噴漆噴寫「乙○○欠債還錢、查死大騙子」等文字一節，有卷附大
          樓攝影機翻拍之照片七幀及現場噴漆相片三幀可憑（見偵查（一）卷第六
          八至七一頁、偵查（二）卷第十一至十二頁），雖被告甲○○於偵審時不
          否認前開攝影機翻拍照片中之女子即為伊本人，惟辯稱：因原告乙○○律
          師事務所近新光三越百貨公司，伊當時逛完街後進入大樓使用公用廁所後
          就離開云云（見偵查（一）卷第三三頁、偵查（二）卷第三五頁、二審刑
          事卷第六七頁）。惟查，台南市目前共有二家新光三越百貨公司，一家位
          於台南市○○路上（下稱：台南中山店），其開幕日期為八十五年十月二
          十三日，另一家位於台南市○○路上（下稱：台南新天地店），其開幕日
          期為九十一年六月十四日一節，此經本院依職權自新光三越網站查詢而知
          （網址：http://www.skm.com.tw/01-about/abouut-03.asp），並有上開
          二家新光三越公司簡介表一紙在卷可按。準此，被告甲○○於九十一年五
          月三日前往原告乙○○之律師事務所大樓之際，當時台南新天地店尚未開
          幕，可知被告甲○○上開所稱之新光三越百貨公司，當指台南中山店而言
          ，又原告乙○○之律師事務所係位於台南市○○路○段二八三號三樓，與
          本院舊址即台南市○○路○段三０七號相距不遠，則以台南中山店至原告
          乙○○律師事務所上址，步行至少亦需歷時十五至二十分鐘，倘被告周盈
          君確有如廁之需要，大可使用鄰近台南中山店之台南火車站公用廁所，何
          需大費周章步行十五至二十分鐘，前往使用原告乙○○之律師事務所大樓
          廁所？又以被告甲○○係於九十一年五月三日夜間十一時三十七分許進入
          大樓，有前揭大樓攝影機翻拍之照片七幀可憑，則當時台南中山店早已結
          束當日營業時間，是被告甲○○上開伊當時在新光三越百貨公司逛完街後
          ，始前往位於附近之原告乙○○之律師事務所大樓使用廁所之所辯云云，
          顯與實情不符；況原告乙○○與被告甲○○前於八十六年十一月間結識為
          男女朋友，嗣於九十年十一月間因故分手，被告甲○○並於九十年十二月
          一日辭去於原告查明邦律師事務所之職務，此據渠等於偵查中陳稱在卷（
          見偵查（一）卷第二六、三二頁、偵查（二）卷第三五頁），則以被告周
          盈君已與原告乙○○分手且又離職，衡諸常情，一般人為避免與前男友再
          度碰面，招致無謂之糾紛，均會盡量避開其活動場所，然被告甲○○卻仍
          前往原告乙○○之律師事務所大樓使用廁所，實與常情不合，是被告周盈
          君上開所辯，自無可採。準此，被告甲○○於九十一年五月三日夜間十一
          時三十七分許進入原告乙○○上址律師事務所之大樓，翌日原告乙○○之
          律師事務所前及大樓樓梯間，即發現遭人以紅色噴漆噴寫前開指摘文字，
          而該指摘文字用語，又與被告甲○○於前揭佈告欄處張貼毀損原告名譽、
          信用之文字用語，並無二致，是原告此部分之主張，尚屬有據。
    （五）原告主張被告先後於上開時、地，共同以張貼大字報、綁白布條或以紅色
          噴漆噴寫於牆壁之方式，連續將載有「黃牛律師乙○○、低級律師、人渣
          、還錢來」、「下流律師、律師界垃圾、查律師敗類」、「死人錢也要騙
          」、「司法黃牛」、「自恃律師欺騙人」、「乙○○滿口謊話沒一句真話
          」、「乙○○都將錢藏在青商會會長丙○○處，丙○○電話為00000
          00000，債權人要錢可以向丙○○去要錢」、「乙○○你將錢藏在陳
          苡銜處，不怕丙○○養小白臉，難道你不怕再被騙‧‧‧」、「乙○○欠
          債還錢、司法大黃牛」、「乙○○欠債還錢、查死大騙子」等足以侵害原
          告名譽、信用之文字，散布於不特定第三人得以共見共聞之處所一節，業
          據原告於偵查中提出相片七幀、大字報三十四張（以Ａ３大小計算）及白
          布條四條為證，有扣押物品清單一紙附卷可稽（見偵查（一）卷第六至八
          頁、五九頁），此與前述被告甲○○於佈告欄處張貼之紙張內容，及被告
          戊○○駕車載送被告甲○○前往原告乙○○之律師事務所大樓張貼之紙張
          內容，其上所載之文字用語，均係就原告乙○○之品德操守、工作態度、
          債信狀況，及原告丙○○之品德操守、債信狀況所為之指摘，幾無二致，
          當可認上開詆毀之文字，乃係出自被告同一侵害原告名譽權及信用權之手
          法，再者，被告上開共同連續妨害被上訴人名譽之事實，亦經刑事庭同此
          認定，分別判處渠等罪刑確定，有本院九十二年度易字第五二九號及台灣
          高等法院台南分院九十二年度上易字第九六０號妨害名譽刑事案卷可考，
          益徵被告上開所辯，實無可採。準此，被告先後於公眾場合散布上開不實
          內容之文字，使不特定第三人得以閱知，已使原告於社會上之品格、聲望
          、信譽及信用之評價受到貶損，自屬侵權行為，故原告主張被告共同侵害
          渠等之名譽權及信用權等情，自屬有據。
  伍、按因故意或過失，不法侵害他人之權利者，負損害賠償責任。故意以背於善良
      風俗之方法，加損害於他人者，亦同；又數人共同不法侵害他人之權利者，連
      帶負損害賠償責任；再不法侵害他人之身體、健康、名譽、自由、信用、隱私
      、貞操，或不法侵害其他人格法益而情節重大者，被害人雖非財產上之損害，
      亦得請求賠償相當之金額。其名譽被侵害者，並得請求回復名譽之適當處分，
      民法第一百八十四條第一項、第一百八十五條、第一百九十五條第一項分別定
      有明文。查原告主張被告共同侵害渠等名譽權及信用權之事實，業如前述，則
      原告依前揭規定請求被告連帶賠償非財產上損害及為回復名譽之適當處分，洵
      屬有據。茲審酌原告得請求被告賠償之內容如下：
    一、非財產上損害賠償：
        按名譽被侵害者，關於非財產上之損害，加害人雖亦負賠償責任，但以相當
        之金額為限，民法第一百九十五條第一項定有明文，所謂相當，自應以實際
        加害情形與其名譽影響是否重大，及被害者之身分地位與加害人經濟狀況等
        關係定之」、「慰藉金之賠償須以人格權遭遇侵害，使精神上受痛苦為必要
        ，其核給之標準因與財產上損害之計算不同，然非不可斟酌雙方身分資力與
        加害程度，及其他各種情形核定相當之數額（最高法院四十七年台上字第一
        二二一號判例意旨參照）。查被告共同散布毀損原告名譽之不實文字，足使
        他人對於原告之人格、經濟信用有所質疑，不法侵害原告之名譽權及信用權
        ，堪認原告受有精神上之痛苦，則原告請求被告連帶賠償相當之金額，自屬
        於法有據。爰審酌原告乙○○擔任律師一職，且於台南地區執業多年，並曾
        受政黨提名參選第四屆台南市區域立法委員選舉，擁有房屋、土地等不動產
        四筆，汽車一部、投資數筆；原告丙○○係英國國立曼徹斯特大學商管研究
        所碩士，現為私立和春技術學院兼任講師，並曾任國際青年商會中華民國總
        會台南市分會理事長、中華民國美滿家庭協進會理事長、台南市真善美獅子
        會常務監事等職，有卷附學位證書、講師聘書各一件、當選證明書三件可參
        ，另擁有房屋、土地等不動產三筆，汽車一部、投資數筆；被告甲○○為高
        中畢業，目前無業，擁有房屋、土地等不動產三筆；被告戊○○，目前無業
        ，擁有房屋、土地等不動產四筆，汽車二部、投資數筆，及被告先後於公眾
        場所以張貼大字報、綁白布條或以紅色噴漆噴寫指摘原告之不實文字，不僅
        侵害原告之名譽權及信用權，亦破壞周遭附近之環境景觀，侵權行為手法低
        劣，期間長達近六個月之久，且事後依然毫無悔意，併審酌被告散布指摘之
        對象多指向原告乙○○，對於原告丙○○之名譽權及信用權之影響層面尚非
        廣泛，及原告前開精神上痛苦之程度等一切情狀，認原告請求被告連帶賠償
        非財產上損害各三千萬元，尚屬過高，應予核減原告乙○○、丙○○所請求
        之金額，各以二百萬元、二十萬元，方屬公允，逾此金額之請求，為無理由
        ，不應准許。
    二、回復名譽之適當處分：
        按不法侵害他人之名譽者，被害人雖非財產上之損害，亦得請求賠償相當之
        金額，並得請求為回復名譽之適當處分，民法第一百九十五條固定有明文。
        惟「名譽」為個人在社會上享有一般人對其品德、聲望或信譽等所加之評價
        ，屬於個人在社會上所受之價值判斷，其被侵害之損失，非如財產損失之有
        價額可得計算，究竟如何始為回復名譽之適當處分，即應由法院斟酌情形認
        定之（最高法院九十三年度台上字第八二九號判決意旨參照）。查被告長期
        共同侵害原告之名譽權，迄今仍未對外以道歉或其他適當之方式回復原告之
        名譽，是原告所受之損害仍屬存在，則原告請求被告將如附件所示之道歉啟
        事內容以刊登報紙道歉方式，作為回復名譽之方法，尚屬妥適，應予准許。
        又關於如附件所示之道歉啟事於登報時之字體、報別、版面、刊登天數部分
        ，原告固主張被告應將如附件所示之道歉啟事內容，以標楷體、正紅色粗字
        型，且每字之規格不小於一點五公分見方，於中華日報、中國時報、聯合報
        ，並以全十批版面，連續刊登三日云云，惟查，原告乙○○係長期於台南地
        區擔任律師職務，且受政黨提名參選第四屆台南市區域立法委員選舉，原告
        丙○○則擔任多項台南市之民間團體幹部，業如前述，堪認原告二人於台南
        地區均具有一定之知名度，然原告尚非屬全國性知名之公眾人物，且被告亦
        僅於台南市區散布上開指摘原告之文字，並未波及其他地區，是本院斟酌原
        告遭受損害之範圍以台南地區為限，認為被告應將如附件所示之道歉啟事內
        容，以每字長、寬各一公分之黑色標楷字體，刊登於中華日報、中國時報、
        聯合報之台南縣市地方新聞版版面各一日，已足回復原告之名譽，原告逾此
        部分所為之請求，已逾越回復名譽之必要範圍，核無必要，應予駁回。
  陸、末按給付無確定期限者，債務人於債權人得請求給付時，經其催告而未為給付
      ，自受催告時起，負遲延責任。其經債權人起訴而送達訴狀，或依督促程序送
      達支付命令，或為其他相類之行為者，與催告有同一之效力；民法第二百二十
      九條第二項定有明文；又遲延之債務，以支付金錢為標的者，債權人得請求依
      法定利率計算之遲延利息。但約定利率較高者，仍從其約定利率；而應付利息
      之債務，其利率未經約定，亦無法律可據者，週年利率為百分之五；亦為同法
      第二百三十三條第一項及第二百零三條所明定。查本件原告請求被告應連帶給
      付之金額，並未定有給付之期限，且為約定利率，則原告請求自附帶民事起訴
      狀繕本送達被告之翌日起，按週年利率百分之五計算之利息，並未逾上開規定
      之範圍，自無不合；又原告之附帶民事起訴狀繕本係於九十二年十一月二十日
      送達被告（見本院卷第三四、三五頁），則原告請求被告連帶給付自九十二年
      十一月二十一日起至清償日止，按週年利率百分之五計算之利息，洵屬正當。
  柒、綜上所述，被告共同散布詆毀原告人身及債信之負面評價文字，自屬侵害原告
      之名譽權及信用權，從而，原告依據民法第一百八十四條第一項、第一百八十
      五條、第一百九十五條第一項之規定，請求被告連帶給付如主文第一項所示之
      金額，並為如主文第二項所示回復名譽之適當處分，為有理由，應予准許，逾
      此所為之請求，為無理由，應予駁回。
  捌、兩造陳明願供擔保，分別聲請宣告假執行及免為假執行，經核就原告請求被告
      給付如主文第一項所示金額勝訴部分，於法並無不合，爰分別酌定相當之擔保
      金額准許之。至於原告其餘請求被告連帶給付金額敗訴部分，其假執行之聲請
      因訴之駁回而失所附麗，應予駁回。又原告就請求將如附件所示之道歉啟事內
      容，以刊登報紙道歉之聲明部分，固亦陳明願供擔保聲請宣告假執行，惟按關
      於財產權之訴訟，原告得陳明在執行前可供擔保以代釋明而聲請宣告假執行，
      民事訴訟法第三百九十條定有明文，然此係限於關於財產權之請求，始有該聲
      請假執行條文之適用，本件原告請求被告刊登報紙道歉以回復名譽部分，係原
      告請求回復渠等名譽應為適當處分之救濟方法，其訴訟標的法律關係為回復名
      譽請求權，核其性質，應屬非財產權之訴訟（最高法院九十三年度台抗字第五
      六０號裁定意旨參照），則原告此部分之請求，尚不得聲請供擔保宣告假執行
      ，是原告此部分假執行之聲請，於法未合，應併予駁回。
  玖、本件事證已臻明確，兩造所為之其他主張、陳述並所提之證據，經審酌後，認
      均與本件之結論無礙，爰不一一論述，併予敘明。
  拾、據上論結，本件原告之訴，為一部有理由，一部無理由，依民事訴訟法第三百
      八十五條第一項前段、第七十九條、第八十五條第二項、第三百九十條第二項
      、第三百九十二條第二項、第三項，判決如主文。
中　　　華　　　民　　　國　　九十三　　年　　　十　　　月　　 二十 　　日
                                    臺灣臺南地方法院民事第一庭
~B審判長法官　李文賢
~B法　　　官　吳坤芳
~B法      官　張銘晃
右為正本係照原本作成。
如對本判決上訴，須於判決送達後廿日內向本院提出上訴狀。
中　　　華　　　民　　　國　　九十三　　年　　　十　　　月　　 二十一　日
~B法院書記官　鄭吉裕
~F0
~T40
附件：
道歉啟示內容：
    「本人甲○○、戊○○前以白布條，大字報及口語相傳等方式，惡意散播足以詆
    譭乙○○律師及其夫人丙○○會長之不實事實，嚴重破壞其二人名譽，幸經法院
    調查詳實明確，還其二人清白，認定本人觸犯刑法第三百十條第二項加重誹謗罪
    ，並諭知本人有期徒刑之判決確定。本人對於所為上開犯行深感抱歉，特此登報
    向乙○○律師及其夫人丙○○會長致歉，以昭告公知」。
